【裁判字號】    95,交聲,147
【裁判日期】    950630
【裁判案由】    違反道路交通管理處罰條例聲明異議
【裁判全文】
臺灣桃園地方法院交通事件裁定         95年度交聲字第147號
原處分機關  交通部公路總局嘉義區監理所臺南監理站
異  議  人
即受處分人  甲○○
上列受處分人因違反道路交通管理處罰條例案件，對於原處分機
關交通部公路總局嘉義區監理所臺南監理站於民國94年11月29日
所為之嘉監南字第裁74-HA0000000號處分，向臺灣臺南地方法院
聲明異議，經臺灣臺南地方法院以管轄錯誤為由，裁定移送本院
審理，本院裁定如下：
    主  文
原處分撤銷。
甲○○汽車駕駛人，行車速度，超過規定之最高時速，處罰鍰新
臺幣壹仟玖佰元，並記違規點數壹點。
    理  由
一、原處分意旨略以：異議人即受處分人甲○○於民國九十一年
    十月二十日中午十二時三十九分許，駕駛車牌號碼二Ｍ－四
    九一一號自用小客車，行經臺中縣后里鄉○○路之「臺十三
    線公路五十九公里」處限速六十公里之路段時，以時速八十
    二公里之時速行駛，超速二十二公里，經自動測速照相設備
    採證後，由臺中縣政府警察局以「行車線速六十公里，經測
    時速八十二公里，超速二十二公里滿二十公里以上」，依道
    路交通管理處罰條例第四十條第一項前段規定，填製中縣警
    交相字第ＨＡ0000000號舉發違反道路交通管理事件
    通知單，寄往臺南縣永康鄉○○○路三七六號，因招領逾期
    ，於九十二年三月十三日辦理公告公示送達在案，惟異議人
    仍未於指定期限到案聽候裁決，原處分機關乃於九十四年十
    一月二十九日依道路交通管理處罰條例第四十條第一項前段
    之規定，裁處異議人罰鍰新臺幣（下同）二千四百元，並依
    同條例第六十三條第一項第一款（原處分漏引第一款）之規
    定記違規點數一點等語。
二、異議意旨略以：異議人甲○○因生意失敗，工作不穩，為了
    子女學習課業，住宅時常搬遷，異議人未收到本件舉發違規
    通知單，異議人承認有違規情事，但請求裁罰最低法定罰鍰
    ，為此於法定期間內聲明異議等語。
三、按汽車駕駛人，行車速度，超過規定之最高時速者，處一千
    二百元以上二千四百元以下罰鍰，並記違規點數一點，道路
    交通管理處罰條例第四十條第一項前段、第六十三條第一項
    第一款定有明文。
四、經查：
（一）本件異議人駕駛車牌號碼二Ｍ－四九一一號自用小客車於
      前揭時地超速行駛，為警製單舉發之違規事實，業據異議
      人於本院訊問中坦承不諱（見本院九十五年四月三日訊問
      筆錄），且有舉發照片及舉發違反道路交通管理事件通知
      單各一份在卷可稽，而本件舉發違反道路交通管理事件通
      知單經以郵寄方式寄往前開自用小客車之車籍地「臺南縣
      永康市○○○路三七六號」，因招領逾期而退回，故臺中
      縣政府警察局乃於九十二年三月十三日辦理公告公示送達
      等情，有臺中縣政府警察局九十二年三月十三日中縣警交
      字第○九二○○三八四九○○號函、公告及違規罰單單退
      管理系統單退公示註記移送表各一份在卷可憑，是此部分
      之事實，洵可認定。
（二）按處理違反道路交通管理事件，有關文書送達之程序，依
      行政程序法之規定，違反道路交通管理事件統一裁罰基準
      及處理細則第五條定有明文。而行政程序法中對於文書送
      達，應於受送達人之住居所、事務所或營業所為之，但在
      行政機關辦公處所或他處會晤應受送達人時，得於會晤處
      所為之，而於應為送達之處所不明之情形，且無人為公示
      送達之申請者，行政機關為避免行政程序遲延，認為有必
      要時，得依職權命為公示送達，行政程序法第七十二條第
      一項，第七十八條第一項第一款、第二項分別訂有明文。
      雖同法第七十八條第三項規定「當事人變更其送達之處所
      而不向行政機關陳明，致有第一項之情形者，行政機關得
      依職權命為公示送達。」，惟由上開行政程序法有關送達
      之規定可知，若當事人變更其送達之處所未向行政機關陳
      明者，仍須達到應為送達之處所不明之情形，始得依職權
      為公示送達，故於行政機關可透過戶籍查詢得知新址，寄
      往當事人之新址，即不能認為「應為送達處所不明」，不
      得以當事人變更送達處所而未向行政機關陳明為由，逕依
      行政程序法第七十八條第三項之規定，對當事人為公示送
      達。
（三）查異議人原設籍於臺南縣永康市○○○路三七六號，惟於
      九十一年八月二十一日遷入桃園縣龍潭鄉○○路二二六巷
      二弄十二號，復於九十二年五月二十七日遷入桃園縣桃園
      市○○路五四四號，又於九十四年七月十二日遷入桃園縣
      桃園市○○路三九一號四樓，末於同年十月二十五日遷入
      桃園縣龍潭鄉○○路二二六巷二弄十二號現址等過程，業
      經本院查明屬實，此有異議人全戶戶籍資料查詢結果一紙
      在卷可憑，是異議人於九十一年八月二十一日已由「臺南
      縣永康市○○○路三七六號」遷出，惟原舉發機關即臺中
      縣政府警察局仍於九十一年十月三十日填製本件舉發違反
      道路交通管理事件通知單郵寄上開地址，因異議人業已搬
      遷，致遭郵務機關退回，此時臺中縣政府警察局乃可本於
      職權，另行透過戶籍查詢以查明異議人正確之住所，依法
      送達，惟其竟以「應受送達之處所不明」為由，逕對異議
      人為公示送達，其送達程序於法即有未合，自不生合法送
      達之效力。
五、準此，本件舉發違反道路交通管理事件通知單既未合法送達
    予異議人，則原處分機關據以裁處罰鍰二千四百元並記違規
    點數一點之裁決，即失所附麗，應由本院審酌異議人汽車駕
    駛人，行車速度，超過規定之最高時速之違規情事，參酌道
    路交通管理處罰條例第四十條第一項前段、第六十三條第一
    項第一款之規定，將原處分撤銷，自為裁定如主文第二項。
據上論斷，應依道路交通管理處罰條例第八十七條第二項、道路
交通案件處理辦法第二十條前段，裁定如主文。
中    華    民    國    95    年    6    月     30    日
                    交通法庭  法  官  吳為平
以上正本證明與原本無異。
如不服本裁定，應於送達後五日內，向本院提出抗告狀。
                              書記官  江惠婷
中    華    民    國    95    年    7     月    10    日


司法院資訊處製作；財團法人民間司法改革基金會備份。
